【裁判字號】    95,交聲,16
【裁判日期】    950316
【裁判案由】    違反道路交通管理處罰條例
【裁判全文】
臺灣宜蘭地方法院交通事件裁定          95年度交聲字第16號
    移送機關    交通部公路總局臺北區監理所宜蘭監理站
    異  議  人  甲○○
上列異議人即受處分人因違反道路交通管理處罰條例案件，對於
交通部公路總局臺北區監理所宜蘭監理站九十五年一月二十三日
所為之處分（宜監字第裁四三─Ｚ00000000號），聲明
異議，本院裁定如下：
    主  文
異議駁回。
    理  由
一、異議意旨略以：異議人甲○○雖於民國九十四年十一月二十
    四日七時五十分許，駕駛車牌號ＩＴ─九四九六號自用小客
    車行經國道五號北上五點九公里時，遭警攔停以違規超速行
    車掣開舉發違反道路交通管理事件通知單（下稱舉發通知單
    ），但其當時行車速度僅約時速七十五公里，並非員警測得
    之時速九十八公里，其並無違規超速行車等語。
二、經查：
  (一)按道路交通管理處罰條例第三十三條第一項、第三項已明定
    ：「汽車行駛於高速公路或設站管制之道路，而不遵管制之
    規定者，處汽車駕駛人新臺幣三千元以上六千元以下罰鍰。
    」、「第一項關於高速公路之使用限制、禁止、行車規定及
    管理等事項之規則，由交通部會同內政部定之。」又「汽車
    行駛高速公路，應依速限標誌指示。」高速公路交通管制規
    則第五條前段亦定有明文可資參照。另道路交通管理處罰條
    例第六十三條第一項亦定明：汽車駕駛人有左列各款所列條
    款之一者，除依原條款處罰鍰外，並予記點：一、有第三十
    三條、第三十八條第一項、第四十條第一項、第四十五條、
    第四十七條第一款至第四款、第四十八條、第四十九條或第
    六十條第一項、第二項第一款至第三款情形之一者，各記違
    規點數一點。合先敘明。
  (二)本件掣單舉發異議人即受處分人甲○○違規超速行車之過程
    ，業據證人即掣單員警吳俊義到庭結證：其當時任職內政部
    警政署國道公路警察局第九警察隊七堵小隊，經由操作雷達
    測速器測得甲○○之車速達時速九十八公里，超速二十八公
    里，其測速時甲○○駕駛紅色ＭＡＲＣＨ，隔壁車道並無其
    他車輛，警車停放位置則距彎道尚有三、四百公尺，有足夠
    之空間有效進行測速及攔停，故依現場客觀情況，足以確定
    甲○○駕駛之車輛違規超速，始予攔停掣單舉發，倘其當時
    見聞之情況為兩車併排抑或有其他大型車輛，即不予以攔停
    ，蓋有可能兩車同時超速，但亦存在僅有其中一部超速之情
    況，為求公平且避免爭議，均不會予以攔停掣單等語綦詳，
    復有異議人甲○○違規超速之舉發通知單一份在卷可稽，足
    徵證人吳俊義係依現場客觀情狀與操作測速器所得之結果，
    依法執行勤務甚明。又證人吳俊義攔停異議人甲○○後，即
    向異議人甲○○顯示所測得車速數據之事實，亦經異議人當
    庭自承屬實，是依證人即舉發警員吳俊義與異議人甲○○間
    ，素不相識更無怨懟抑或過節存在，衡情衡理均無設詞誣指
    異議人超速違規行為之必要，是綜觀證人吳俊義整段值勤掣
    單舉發之過程，皆未見有何違法抑或不當之瑕疵存在，自難
    以證人吳俊義係屬執行勤務掣單舉發之警員，即認其證言有
    所偏頗而無可採。
  (二)證人吳俊義另就操作雷達測速器之方式，到庭證稱：其在目
    視範圍內未見來車時，均將雷達測速器設定為待命狀態，避
    免遭裝設雷達感應器之車輛察覺，嗣於聽聞來車車聲並自引
    擎聲響依經驗判斷來車車速甚快時，便開啟雷達測速器且設
    定在時速九十公里，若來車車速超過時速九十公里，雷達測
    速器即發出警告聲響，其立刻切換雷達測速器再發射一次電
    波重新測速一次等語，經核要與證人庭後補呈之ＤＲＳ─三
    停止間數值式測速雷達使用手冊內容相符，更有卷附證人庭
    後補呈當日所掣開之其他二份舉發通知單（七時四十六分與
    七時五十四分）所載測得之車速分別為時速九十四公里及九
    十二公里，即徵證人吳俊義均係將雷達測速器設定在時速九
    十公里，證人吳俊義操作雷達測速器之方式、經驗與能力，
    皆無瑕疵。又該具非照相式車裝雷達測速器（序號四０七二
    ）係於九十四年九月十六日經經濟部標準檢驗局檢定合格之
    事實，亦有內政部警政署國道公路警察局第九警察隊九十四
    年十二月二十三日公警交九字第０九四０九七一０九七號函
    附之雷達測速儀檢定合格證書一份存卷可考，可認該具雷達
    測速器之精準度亦屬無疑。
  (三)綜前各情，本件掣單舉發之整體程序，亦經證人吳俊義到庭
    結證綦詳，而證人值勤掣單舉發之過程，亦未存有任何違法
    抑或不當之瑕疵存在，值勤使用測速之雷達測速器之操作方
    式、功能特性及精準性，亦經證人結證翔實，復有前述文件
    可資佐憑，是本件經查並無證據足以證明掣單警員於舉發過
    程中，存有捏造事實違法取締之情事，亦未見舉發過程有何
    值勤違法抑或不當操作科學儀器之明顯瑕疵，異議人甲○○
    復未提出對其有利之事證予以證明其確未違規超速行車，故
    基於交通警員掣單舉發違反道路交通管理處罰條例所列之違
    規事實，乃公務員基於職務上權力，依法就特定之具體事件
    所為具公法上效果之單方行政行為，且基於公務員為公法上
    行為具有公信力之原則，該單方行政行為應可被推定為真正
    ，據以依法處分之事實亦可認定為正確無誤，亦即此項公信
    原則，乃立法者賦予行政機關制定違反道路交通事件統一裁
    罰標準及處理細則，使執勤警員得當機處分，以達維護交通
    秩序及安全之行政目的，而本於值勤員警維護交通秩序、安
    全職責所為之舉發所受之合法、正確之推定。從而，異議人
    甲○○違規超速行車之各該事證因臻明確，原處分機關援引
    首開規定裁處罰鍰新臺幣三千元並依道路交通管理處罰條例
    第六十三條第一項記違規點數一點，核無不當，異議人所提
    本件異議為無理由，應予駁回。
據上論斷，應依道路交通案件處理辦法第十九條，裁定如主文。
中    華    民    國    95    年    3     月    16    日
                  交通法庭法  官  陳嘉年
以上正本證明與原本無異
如不服本裁定應於送達後5 日內向本院提出抗告狀
                          書記官  林嘉萍
中    華    民    國    95    年    3     月    20    日


司法院資訊處製作；財團法人民間司法改革基金會備份。
